臺灣臺南地方法院民事判決　九十三年度訴字第八七九號
　　原　　　告　台灣電力股份有限公司
　　法定代理人　乙○○
　　訴訟代理人　鄭世賢律師
　　被　　　告　甲○○
　　訴訟代理人　黃福卿律師
右當事人間請求侵權行為損害賠償事件，本院於民國九十三年八月十二日言詞辯論終
結判決如左：
    主    文
原告之訴及其假執行之聲請均駁回。
訴訟費用由原告負擔。
    事    實
一、原告方面：
（一）聲明：求為判決
  一被告應賠償原告新台幣壹佰伍拾捌萬伍仟參佰肆拾元及自本訴狀繕本送達之翌日
    起至清償日止，按年息百分之五計算之利息。
  二訴訟費用由被告負擔。
  三原告願供擔保，請准予宣告假執行。
（二）陳述：
  一按依民法第一百八十四條第一項前段規定：「因故意或過失不法侵害他人之權利
    者，負損害賠償責任。」、電業法第七十三條規定：「電業對於用戶或非用戶竊
    電電費之追償，得依其所裝置之用電設備，分別性質及其瓦特數或馬力數，按電
    業之供電時間及電價，計算三個月以上一年以下之電費。」、處理竊電規則第六
    條規定：「電業查獲竊電後，除依本法停止供電，並移請核管檢察機關偵辦外，
    其竊電之電費，依左列之規定追償之：一、按所裝置之竊電設備，分別性質及其
    瓦特數或馬力數按電業之供電時間及電價計算三個月以上一年以下之電費。但經
    電業供電未滿三個月者，應自開始供電之日起算。二、查獲竊電之電動機或其他
    用電器具，每一馬力或每一千伏安以一千瓦特計算。三、查獲燒越電度表、損壞
    、改變電度表或計電器之構造或以其他方法使之失效不準者，應照第一款計算電
    度，扣除已繳費之電度後，計收竊電電費。四、查獲竊電之燈座、插座或接線頭
    而未查獲燈泡或電器者，每個以五十瓦特計算。五、查獲第三款之竊電行為者，
    其電動機電力因數按百分之八十計，電（點）焊機按百分之五十計，其他器具按
    百分之百計。六、查獲在低價線路上私接電價較高之電器者，應以高價之電器照
    第一款計算電度作為竊電總度數，按高價與低價相差之數計算電費。計算度數超
    過低價電表最近一年內之平均實用度數時，應按其實用度數計算之。電業訂有臨
    時電價者，前項各款追償電費概按臨時電價計算之。
  二被告前於民國（下同）六十八年三月間向原告新營區營業處申請裝設三相三線電
    表乙具，另又於八十九年三月間申請裝設單相三線電表乙具，又查被告於八十九
    年十一月前之用電每二個月平均量為一二、七六九度，然自八十九年十月至九十
    二年九月遭查獲有竊電情事之用電每二個月平均量為七、０三三度，差距為五、
    七三六度，此合先敘明。
  三上情經被告稱係因於九十二年四月間向不詳之男子購買並裝設電容器始會產生用
    電量下降之情形，唯查，被告於九十二年四月前後之每二個月平均用電量並無大
    幅增減之情形，顯見用電戶裝設電容器之目的及功能並非為節省用電量，再依被
    告用電設備中依原告登載被告之「用電實際調查書」之記載顯示被告原已裝設七
    ．五KVA TR（自耦變壓器）壹具，藉將２２０伏特電源降為１１０伏特電源以利
    電燈照明使用，故依專業上言，並無須於八十九年三月間再申裝單相三線電表之
    必要，依原告判斷，被告係利用其於八十九年三月間申設之單相三線電表中之接
    地線遂行竊電之目的，而被告用電量之大幅降低亦於八十九年十一月間開始，故
    被告竊電之行為甚為明顯。
  四又被告稱其係向不詳男子購買電容器云云，又其於九十二年十月十三日表示可提
    出購買電容器之收據，惟至今仍無下文，再者，若被告係購買電容器者，則被告
    理應會僱工安裝，然至今亦無法提出係何人為其安裝電容器及配線，依經驗法則
    言，若被告未涉竊電之行為，其於鈞院檢察著檢察官調查該竊電案時，應會竭力
    提出該購買電容器之收據及提出係何人為其安裝電容器及配線，尤有甚者，若被
    告確無竊電之行為，則其購買電容器之費用，自可登載於公司之帳目中，然何以
    被告均未據實登載，顯然被告之說法確有疑問，亦不符常情。
  五又被告稱其於九十二年九月十日當日曾以電話向原告反映其工廠之電燈會閃爍，
    請告訴人派員修理，茍其果真心存竊電之意圖，則被告於改裝不法電表後，自應
    隱之猶恐不及，又豈有自曝犯罪之可能（詳見不起訴處份書理由欄），唯查，被
    告裝設之二組電表，相隔約五十公尺之遠，又被告僅係請求修理八十九年三月申
    設之電表而非系爭竊電電表（六十八年三月申設），而被告既自八十九年十月間
    開始有竊電情事至九十二年九月十日均未遭查獲，恐其心態亦係肆無忌憚。又被
    告覺得原告之新營區營業處抄寫電表電量之員工近三年來均未發現被告有竊電之
    情事，其顯有自信不為查獲之可能，故而此實不足為被告有利之認定，再證以查
    獲前二月用電度數（六、三四九度）及查獲後二個月用電度數（一一、八八五度
    ），顯見被告用戶因加裝非法電容器使電表計量失準而竊取電力。又被告供稱九
    十二年四月間始裝設電容器，但依實際用電資料顯示，依其所供時間裝設前後之
    用電度數並無減少，亦可證明該裝設之電容器確與省電無關，反而自八十九年三
    月申請單相三線電表後，於同年九月開始大幅減少，顯見被告所稱係九十二年四
    月間才裝設電容器始用電下降云云，與事實不符，上情敬請鈞院卓請公正機關鑑
    定。綜上所陳，被告主觀上應有竊電認識及竊電之犯罪故意或為不法所有之意圖
    ，是依計算被告應連帶賠償原告新台幣一百五十八萬五千三百四十元。其計算式
    如下：
　(一)推算每月電度（依據電業法七十三條）
　　1.電焊器具：8Hp*8小時*30天=1,920度
    2.電燈器具：26.5Hp*12小時*30天=9,540度
    3.電力器具：65.54Hp*12小時*30天=18,875度
  上述1.至3.每月應繳電度數，合計30,335度
  (二)追償電價（臨時電價）＝每度電價＊1.6=2.88＊1.6＝4.608元（按處理竊電規則
　  第六條）
　(三)追償電度＝每月電度乘個月減一年內已抄表收費電度－30,335度＼月＊月－
　　36,362度＝327,658度
  (四)追償電費＝追償電價＊追償電度＝4.608元＊327.658度＝1,509,848元
  (五)營業稅：1,509,848元＊5％＝75,492元
  (六)稅後合計：1,509,848元＋75,492元＝1,585,340元
（三）證據：提出用電實際調查書、不起訴處分書。
二、被告方面：被告未於最後言詞辯論期日到場，據其第一次言詞辯論時提出書狀所
    作聲明或陳述。
（一）聲明求為判決；一原告之訴及其假執行之聲請均駁回。二訴訟費用由原告負擔
      。
（二）陳述：
  一被告並無民法第一八四條第一項因故意過失不法侵害原告權利應負損害情形，謹
    陳述理由如左：
　(一)被告係台南縣官田鄉南廓村一二一之一號時億公司實際負責人，因公司工廠位於
　　原告台電輸電線尾端，時常因供電電壓不穩定，造成工廠機械力運作不良及馬達
　　故障，影響欠司之作業效率及產能之損失，因聞裝設「穩壓容器」可改善電壓功
　　率，穩定電力系統故障機率，並可減少電力耗損且有省電效果。於是於4.安
　　裝「穩壓電容器」，裝設後所用電量與以往並無異常狀況，故原告公司抄錶並未
　　有異常情形，此由「原證一」，甲○○用電歷史資料可為佐證。迨九十二年九月
　　十日因情形有不穩定情形，電燈閃爍，影響工廠作業，乃通知原告公司前來檢查
　　修理。
　(二)原告公司於次日即九月十一日上午指派二位檢修人員前來檢查廠房電力設備，並
　　檢查被告按裝之「穩壓電容器」（依原告公司電源接裝程序，接「三相」電源線
　　並不違法），告以並無異狀即行離去。
　(三)詎料當天下午二時許，原告牧司有三位人員並未事先通知被告公司，亦未會同憲
　　警及村長等公正人士到場見證，趁公司負責人及廠長不在時，擅自進入工廠「非
　　法搜索」所謂竊電資料，經三十分鐘後，廠長趕回工廠，予以質問是否有合法搜
　　索票，仍未出示任何合法搜索文件，不聽制止，至下午五時許才報警處理。
　(四)按用電戶如涉有竊電嫌疑，依「電業法」處理竊電規則，應會同憲警人員及村里
　　長到場見證，故被告對於原告公司未依法定程序非法搜索之任何所謂「搜證」之
　　證據，認為依法均無證據力，不足採信。據悉：電力公司查獲竊電，員工可分到
　　三成獎金，此所以電力公司員工如此不守法令，擅自進入民房住宅非法搜索，其
　　來有自（被告保留刑事妨害自由追訴權）。
　(五)原告依「非法搜索」所得之所謂竊電證據，片面以二六二Ａ功率之一○○Ｋ數作
　　為工廠用電度數計算追繳罰款金額，非但與事實不符，且不合法，有違論理法則
　　及證據法則，蓋被告經營之工廠「入電錶燈」為一○○Ａ，最大負荷用電才三十
　　八Ｋ，超載即會引起爆炸，原告為電力專業機構，豈有不知？此非「趁火打劫」
　　心態而何？
　(六)經查訪電力廠商及台電公司相關人員證實，原告公司為獎勵受供電電壓不穩，對
　　於工廠自行投資裝設「穩壓電容器」，改善電力功能設備，可給予電費優待，故
　　一般工廠裝設此項電力輔助器，不涉非法竊電，只要依照台電供電三相線路（如
　　被告工廠），而不違不得改成單相線路致有延緩電錶計量，造成台電公司之損失
　　者，均非竊電行為。被告因原告電力公司電力供電電壓不穩，經常造成工廠機械
　　運作不良及馬達故障，影響公司作業效率及產能，而裝設上述「穩壓電容器」，
　　以改善供電，俾電力穩定，而有用電量下降，電費節省情形，亦屬合理，自無違
　　法竊電之可言，亦有「原證三」檢察官不起訴處分書可佐。且用電量之多少，非
　　一成不變，胥視公司產品製造生產量之情形而定，不得任意以上一期用電量較多
　　，下一期用電量較少，即遽認為竊電。
　(七)至於原告其他主張及追償電費之計算方法，其所謂竊電事實之認定，均違證據法
　　則，且係出之以臆測擬制方法，均違邏輯推理之論理法則，已如上述，自不足採
　　。
  二又被告使用原告電力公司供電，兩造間既有契約關係存在，自非無法律上原因，
    且被告並無竊電情事，已詳前述，尤無所謂「與法律上原因受有利益」之不當得
    利可言，故原告以不當得利之法律關係請求賠償，亦無理由。
  三又被告並非時億股份有限公司登記負責人，而使用電力者為時億公司，原告以被
    告　個人為被告，亦屬當事人不適格。
  四綜上所陳，原告請求，既無理由，亦不合法，請鈞院明察賜予駁回原告之訴及其
    假執行之聲請，以昭公允。
    理    由
一、本件被告經合法通知，未於言詞辯論期日到場，核無民事訴訟法第三百八十六條
    所列各款情形，爰依原告之聲請，由其一造辯論而為判決。又原告之法定代理人
    林能白調動職務，陳明由乙○○承受訴訟，核無不合，應予准許。
二、本件原告起訴主張；
  一按依民法第一百八十四條第一項前段規定：「因故意或過失不法侵害他人之權利
    者，負損害賠償責任。」、電業法第七十三條規定：「電業對於用戶或非用戶竊
    電電費之追償，得依其所裝置之用電設備，分別性質及其瓦特數或馬力數，按電
    業之供電時間及電價，計算三個月以上一年以下之電費。」、處理竊電規則第六
    條規定：「電業查獲竊電後，除依本法停止供電，並移請核管檢察機關偵辦外，
    其竊電之電費，依左列之規定追償之：一、按所裝置之竊電設備，分別性質及其
    瓦特數或馬力數按電業之供電時間及電價計算三個月以上一年以下之電費。但經
    電業供電未滿三個月者，應自開始供電之日起算。二、查獲竊電之電動機或其他
    用電器具，每一馬力或每一千伏安以一千瓦特計算。三、查獲燒越電度表、損壞
    、改變電度表或計電器之構造或以其他方法使之失效不準者，應照第一款計算電
    度，扣除已繳費之電度後，計收竊電電費。四、查獲竊電之燈座、插座或接線頭
    而未查獲燈泡或電器者，每個以五十瓦特計算。五、查獲第三款之竊電行為者，
    其電動機電力因數按百分之八十計，電（點）焊機按百分之五十計，其他器具按
    百分之百計。六、查獲在低價線路上私接電價較高之電器者，應以高價之電器照
    第一款計算電度作為竊電總度數，按高價與低價相差之數計算電費。計算度數超
    過低價電表最近一年內之平均實用度數時，應按其實用度數計算之。電業訂有臨
    時電價者，前項各款追償電費概按臨時電價計算之。
  二被告前於民國（下同）六十八年三月間向原告新營區營業處申請裝設三相三線電
    表乙具，另又於八十九年三月間申請裝設單相三線電表乙具，又查被告於八十九
    年十一月前之用電每二個月平均量為一二、七六九度，然自八十九年十月至九十
    二年九月遭查獲有竊電情事之用電每二個月平均量為七、０三三度，差距為五、
    七三六度，此合先敘明。
  三上情經被告稱係因於九十二年四月間向不詳之男子購買並裝設電容器始會產生用
    電量下降之情形，唯查，被告於九十二年四月前後之每二個月平均用電量並無大
    幅增減之情形，顯見用電戶裝設電容器之目的及功能並非為節省用電量，再依被
    告用電設備中依原告登載被告之「用電實際調查書」之記載顯示被告原已裝設七
    ．五KVA TR（自耦變壓器）壹具，藉將２２０伏特電源降為１１０伏特電源以利
    電燈照明使用，故依專業上言，並無須於八十九年三月間再申裝單相三線電表之
    必要，依原告判斷，被告係利用其於八十九年三月間申設之單相三線電表中之接
    地線遂行竊電之目的，而被告用電量之大幅降低亦於八十九年十一月間開始，故
    被告竊電之行為甚為明顯。
  四又被告稱其係向不詳男子購買電容器云云，又其於九十二年十月十三日表示可提
    出購買電容器之收據，惟至今仍無下文，再者，若被告係購買電容器者，則被告
    理應會僱工安裝，然至今亦無法提出係何人為其安裝電容器及配線，依經驗法則
    言，若被告未涉竊電之行為，其於鈞院檢察著檢察官調查該竊電案時，應會竭力
    提出該購買電容器之收據及提出係何人為其安裝電容器及配線，尤有甚者，若被
    告確無竊電之行為，則其購買電容器之費用，自可登載於公司之帳目中，然何以
    被告均未據實登載，顯然被告之說法確有疑問，亦不符常情。
  五又被告稱其於九十二年九月十日當日曾以電話向原告反映其工廠之電燈會閃爍，
    請告訴人派員修理，茍其果真心存竊電之意圖，則被告於改裝不法電表後，自應
    隱之猶恐不及，又豈有自曝犯罪之可能（詳見不起訴處份書理由欄），唯查，被
    告裝設之二組電表，相隔約五十公尺之遠，又被告僅係請求修理八十九年三月申
    設之電表而非系爭竊電電表（六十八年三月申設），而被告既自八十九年十月間
    開始有竊電情事至九十二年九月十日均未遭查獲，恐其心態亦係肆無忌憚。又被
    告覺得原告之新營區營業處抄寫電表電量之員工近三年來均未發現被告有竊電之
    情事，其顯有自信不為查獲之可能，故而此實不足為被告有利之認定，再證以查
    獲前二月用電度數（六、三四九度）及查獲後二個月用電度數（一一、八八五度
    ），顯見被告用戶因加裝非法電容器使電表計量失準而竊取電力。又被告供稱九
    十二年四月間始裝設電容器，但依實際用電資料顯示（附件一），依其所供時間
    裝設前後之用電度數並無減少，亦可證明該裝設之電容器確與省電無關，反而自
    八十九年三月申請單相三線電表後，於同年九月開始大幅減少，顯見被告所稱係
    九十二年四月間才裝設電容器始用電下降云云，與事實不符，上情敬請鈞院卓請
    公正機關鑑定。綜上所陳，被告主觀上應有竊電認識及竊電之犯罪故意或為不法
    所有之意圖，是依計算被告應連帶賠償原告新台幣一百五十八萬五千三百四十元
    云云。固據提出竊電前後用電均量差距表、用電實地調查表、不起訴處分書、追
    償電費計算說明書等件為證。被告則為如上揭事實欄之抗辯；
三、按民事訴訟法第二百七十七條規定；當事人主張有利於己之事實者，就其事實有
    舉證之責任。本件原告主張被告有非法卻電情事，進而主張依親權行為損害賠償
    之法則請求賠償損害，則就被告之侵權行為自應負舉證責任。經查；被告否認有
    何竊電之犯行，辯稱：伊係於九十二年四月間，有一姓名不詳之男子自行向伊推
    銷穩壓電容器，並強調是政府許可合法安裝，沒有竊電問題，伊乃支付新臺幣三
    萬五千元之代價予該男子承作，以改善供電電力穩定，減少機械故障增加產能等
    語。經查，本件被告於遭查獲當日上午，即曾以電話向告訴人反映工廠電燈會閃
    爍，請原告派員修理，原告乃派員前往，此據往修之員工即證人蕭堅、吳清坤到
    庭結證為真，並有告訴代理人陳清壽所提之九十二年九月十日工作派工單暨用料
    明細表一紙附卷可稽，顯見被告並不知道先前該不詳人士所稱穩壓電容器係以裝
    設電容器之方式，致使電表計量功能失準，影響電表度數之計算，以達其竊取該
    電力使用之目的；茍其果真心存竊電之意圖，則被告於改裝後，衡諸常情，自應
    隱之猶恐不及，又豈有自己向告訴人請求派員修理之理？而否認有竊電情事，則
    原告自應就被告榷電之事實負舉證責任。
四、原告固提出竊電前後用電均量差距表、用電實地調查表為證，惟查，上開竊電前
    後用電均量差距表、用電實地調查表為原告單方所製作，用電實地調查表固有被
    告甲○○之簽名，然所謂竊電事實既為被告所否認，依證據法則，自應由原告負
    舉證責任，原告對此竊電之有利事實並無法舉證。且查，原告對被告所謂竊電情
    事提起刑事訴訟，並經台灣台南地方法院檢察署檢察官以；被告雖於警訊時自承
    ，被告裝設前揭電容器後，電費有節省之情形；然被告工廠既經改善供電，電力
    穩定，則被告用電量下降，亦屬合理，故從被告繳交電費減少之情形亦不足以推
    斷被告主觀上竊電認識，要難認被告有竊電之犯罪故意，或為自己不法所有之意
    圖。此外，復查無其他積極證據足認被告涉有刑法第三百二十三條及電業法第一
    百零六條第三款之竊電罪嫌，揆諸前揭法條及判例要旨，應認被告罪嫌不足而為
    不起訴處分確定。被告抗辯無竊電之不法行為應屬可採，是則，原告依被告有竊
    電之不法事實進而主張依侵權行為損害賠償法則訴請賠償即非有理由，應予駁回
    。
五、因本案事證已臻明確，兩造其餘主張陳述及所提之證據，均毋庸再予審酌，附此
    敘明。
六、結論：原告之訴為無理由，依民事訴訟法第七十八條判決如主文。
中　　　華　　　民　　　國　　九十三　　年　　　八　　　月　　二十六　　日
                       臺灣臺南地方法院民事第一庭
~B法　　　官　何清池
右為正本係照原本作成
如對本判決上訴，須於判決送達後廿日內向本院提出上訴狀
中　　　華　　　民　　　國　　九十三　　年　　　八　　　月　　二十六　　日
~B法院書記官　陳信良
